臺灣高等法院刑事判決　　　　　　　　　　　　　九十二年度上易字第三四五三號
　　上　訴　人
　　即　被　告　乙○○
右上訴人因竊盜案件，不服臺灣基隆地方法院九十二年度易字第一三五號，中華民國
九十二年九月三十日第一審判決（起訴案號：臺灣基隆地方法院檢察署九十二年度偵
字第一一八一號、九十二年度偵續字第九號），提起上訴，本院判決如左：
    主  文
上訴駁回。
    事  實
一、乙○○前於民國（下同）八十七年間，因侵占案件，經臺灣高等法院臺中分院判
    處有期徒刑四月確定，而於民國八十八年十一月九日執行完畢。緣乙○○與甲○
    ○同是臺北縣汐止市○○路○段五十八號「大圓山寺」之義工，於九十一年八月
    十五日，甲○○駕駛車牌號碼七六七─ＬＤ號營業小客車，搭載乙○○一同至臺
    北縣金山鄉化緣，當日中午十二時許，甲○○欲至金山市場購物，遂將上開營業
    小客車停放在金山鄉○○路與信義路口，囑乙○○在車內等候，因天熱為使車內
    冷氣繼續運轉，遂未熄火，而將鑰匙插在電孔上，詎乙○○見有機可乘，竟意圖
    為自己不法之所有，趁甲○○下車購物，逕自啟動電門，竊得該營業小客車，供
    己代步之用。嗣為警於九十一年十二月十五日上午六時五十分許在桃園縣德育街
    體育場旁之停車場，因警員調查轄區一件車禍案件，發現上開營業小客車有新撞
    痕，經警依法執行職務上前盤查時，乙○○惟恐東窗事發駕車逃逸，嗣於同日上
    午七時十分許，在桃園縣桃園市○○路○段六巷前為警逮捕始悉上情。
二、案經告訴人甲○○訴由臺北縣政府警察局金山分局報請臺灣基隆地方法院檢察署
    檢察官偵查起訴。
    理  由
一、訊據被告乙○○固坦承有於九十一年八月十五日，搭乘被害人即告訴人甲○○所
    駕駛之七六七─ＬＤ營業小客車，共同前往臺北縣金山鄉化緣，嗣於九十一年十
    二月十五日為警查獲其駕駛告訴人上開營業小客車之事實，然矢口否認有何竊盜
    之犯行，辯稱因告訴人詐騙其向他人化緣，其欲提出檢舉，告訴人為息事寧人，
    遂將該車借予其使用，並非竊盜云云。經查：
（一）告訴人甲○○迭於警訊及偵審中指訴其與被告同是大圓山寺之義工，九十一年
      八月十五日其駕駛七六七─ＬＤ營業小客車，搭載被告一同前往臺北縣金山鄉
      化緣，因其欲至市場購物，故而囑被告在車內等待，詎其購物回來後，發現被
      告將其上開車輛開走等語（見九十一年度偵字第三九二八號卷第四頁、第二十
      七頁反面；九十二年偵續字第九號卷第二十頁；原審卷第五十六頁），核與證
      人即大圓山寺之寺廟管理人鄭明珠於偵查中所證：告訴人與被告於九十一年八
      月十五日共同往北方化緣，當天下午二點左右，告訴人打電話告訴伊，車子不
      見了等語（九十二年偵續字第九號卷第四十頁），及證人即車輛失竊當日受理
      告訴人報案之警員王健享於原審訊問時結證稱：告訴人於九十一年八月十五日
      至臺北縣政府警察局金山分局報案，指稱他的車子遭同事開走，告訴車輛失竊
      ，當天因不知開走他車子的同事年籍資料，所以當天沒有報案三聯單，僅通知
      在外巡邏的員警協尋車輛，告訴人直到九十一年八月十八日才將開走他車子的
      同事年籍資料拿來，故於九十一年八月十八日才開立車輛失竊受理報案單等語
      （見原審卷第一二七頁、第一二八頁）相符。此外復有贓物認領收據、臺北縣
      政府警察局車輛遺失受理報案單、車輛失竊資料個別資料查詢報表─查詢車輛
      認可資料、車輛車牌失竊作業─新增車輛認可資料各一紙在卷可參，是以告訴
      人指訴被告未經其同意，於九十一年八月十五日中午十二時許，將其上揭營業
      小客車開走之情，堪信為真實。
（二）被告雖辯稱係遭告訴人欺騙去化緣，告訴人為息事寧人，遂將該車借予其使用
      云云，然已為告訴人所否認。衡諸常情，告訴人若確實將該車借與被告使用，
      豈可能干冒誣告之罪責，於發現被告將該車開走後，立即向臺北縣警察局金山
      分局報案。又被告自承向告訴人借用該車時，告訴人並未將該車之行車執照交
      予其收執，且未約定何時返還車輛之時間云云（見九十二年度偵續字第九卷第
      五十頁），此與一般借用車輛時，車主同時將車輛、使用執照交予借用人，以
      供查驗之情不符。況被告於案發當日係第一天隨告訴人化緣，告訴人竟會隨意
      將車借予第一天剛認識之被告，且未約定還車時間，此顯與常理有違，益徵被
      告係未經告訴人同意開走該車，被告前揭所辯顯係事後飾卸之詞，不足採信。
（三）再被告於九十一年十二月十五日上午六時五十分許在桃園縣德育街體育場旁之
      停車場為員警盤查時，駕駛告訴人上開車輛逃逸，因於逃逸過程中與追捕之警
      車發生擦撞，導致警員受傷，被以妨害公務罪名移送臺灣桃園地方法院檢察署
      檢察官偵查起訴（九十一年度偵字第二二七四三號），雖經臺灣桃園地方法院
      以不能證明被告犯罪，諭知無罪之判決（九十二年度訴字第四四六號），現仍
      在上訴中（本院九十二年度上訴字第三六二九號）。惟被告於該案警訊時供稱
      ：「（問：另警方於九十一年十二月十五日六時五十分，在桃園市○○街體育
      場旁之停車場，見你一人於營小客七六七─ＬＤ上，欲盤查你身分及車籍時，
      你為何要駕車逃逸？）因為我知道該七六七─ＬＤ營小客不是很正當取得，所
      以我就駕該七六七─ＬＤ逃逸」（見該案卷九十一年十二月十五日偵訊筆錄，
      偵卷第六頁反面）；於法院審理時又供稱：「（問：為何警察叫你停車你不停
      ？）那天的情形是我在巨蛋後面休息已經好幾個月，警察那天要看我證件，我
      交通罰款十幾萬，身上沒任何證件，又沒有跟車主拿行照，車子會被扣，他們
      是誤會我撞死人逃逸，所以我就跑（見該案審理卷第九十五頁）等語，被告係
      因畏罪心虛始於警員盤查時駕車逃逸，至為明確。
（四）又告訴人雖曾於九十一年十二月二十四日檢察官偵查中稱：「（李有無向你借
      車？）可能是他沒講清楚，而且找回車時，零件沒拆去賣，且還是懸掛我車牌
      ，可能是誤會一場。」等語，然告訴人並未供述有將車輛借予被告，此觀告訴
      人於同日經檢察官訊以：「該車確實是李竊取？」，告訴人答以：「是，是沒
      經過我同意」等語，業已明確表示被告未經同意開走該車，再參以檢察官以告
      訴人所陳「可能是被告對借用之內容沒講清楚，以致造誤會」等語，推認被告
      應係向告訴人借用該車，而為被告不起訴之處分後（詳九十一年度偵緝字第三
      ０六號不起訴處分書），告訴人不服檢察官之不起訴處分聲請再議等情，益徵
      告訴人所陳被告對借用之內容沒講清楚，以致造成誤會等語，並非坦承有將該
      車借予被告之意。告訴人於原審時亦已陳述係想原諒被告，怕被告被關，才說
      可能是誤會一場等語（見原審卷第五十七頁）。被告辯稱告訴人於檢察官偵查
      中已坦承將該車借予其使用云云，顯有誤會。
（五）至被告聲請與告訴人對質，本院認被告於檢察官偵查中已與告訴人同庭對質（
      見九十一年度偵緝字第三０六號卷第二十九頁以下），且告訴人業就被竊之情
      節詳為指述，故而本院認無再次傳喚告訴人到庭與被告對質之必要，附此敘明
（六）綜上所述，被告所辯並未偷竊云云，均不可採。事證明確，應依法論科。
二、核被告所為，係犯刑法第三百二十條第一項之竊盜罪。又查被告前曾受如事實欄
    所載有期徒刑之執行情形，此有本院被告全國前案紀錄表附卷可考，其於有期徒
    刑執行完畢後五年以內，再犯本件最重本刑為有期徒刑以上之刑之罪，為累犯，
    應依法加重其刑。原審以被告犯行罪證明確，因而依刑法笫三百二十條第一項、
    第四十七條、第四十一條第一項，罰金罰鍰提高標準條例第一條前段、第二條之
    規定，並審酌被告有多次竊盜前科，素行不端，且不思以己力賺取財物，以竊盜
    之方法，破壞他人財產安全非輕、及竊盜之手段、竊得之財物價值及犯罪後態度
    等一切情狀，量處被告有期徒刑五月，並諭知易科罰金之標準，經核其認事用法
    ，並無違誤，量刑亦屬妥適。被告上訴意旨，仍執前詞，否認犯罪，指摘原判決
    不當為無理由，應予駁回。
據上論斷，應依刑事訴訟法第三百六十八條，判決如主文。
本案經檢察官田炳麟到庭執行職務。
中　　　華　　　民　　　國　　九十三　　年　　　一　　　月　　 十四 　　日
                              臺灣高等法院刑事第十二庭
                                  審判長法  官  劉  景  星
                                        法  官  陳  博  志
                                        法  官  謝  靜  恒
右正本證明與原本無異。
不得上訴。
                                        書記官  魏  淑  娟
中　　　華　　　民　　　國　　九十三　　年　　　一　　　月　　 十四 　　日
附錄：本案論罪科刑法條全文
刑法第三百二十條第一項
意圖為自己或第三人不法之所有，而竊取他人之動產者，為竊盜罪，處五年以下有期
徒刑、拘役或五百元以下罰金。
